【裁判字號】    90,易,393
【裁判日期】    900831
【裁判案由】    傷害
【裁判全文】
臺灣基隆地方法院刑事判決                            九十年度易字第三九三號
    公  訴  人  臺灣基隆地方法院檢察署檢察官
    被      告  乙○○
                丙○○
                甲○○
右列被告等因傷害案件，經檢察官提起公訴（九十年度偵字第二三二九號），本院判
決如左︰
    主  文
乙○○、丙○○共同傷害人之身體，各處拘役拾日，如易科罰金，均以佰元折算
壹日。圓鍬壹把沒收。
甲○○傷害人之身體，處拘役拾日，如易科罰金，以佰元折算壹日。鐵棍壹支沒
收。
    事  實
一、乙○○、丙○○夫妻於民國九十年三月二十八日上午十一時四十五分許，在臺北
    縣萬里鄉○○路二五○號處前，因細故與鄰居甲○○發生口角爭執，乙○○與丙○○共同基於普通傷害之犯意聯絡，由乙○○持其所有之圓鍬一支，丙○○則徒
    手共同毆打甲○○，甲○○亦持其所有之鐵棍一支毆打乙○○（此部分未據合法
    告訴）、丙○○，丙○○因此左前臂挫傷，甲○○則受有右小腿（起訴書誤載為
    右手腿）２X０．５公分裂傷及上唇瘀腫等傷害。
二、案經丙○○、甲○○告訴臺北縣警察金山分局報告臺灣基隆地方法院檢察署檢察
    官偵查起訴。
    理  由
一、訊據被告乙○○、丙○○、甲○○三人初於警訊及偵查中均矢口否認有何傷害犯
    行，嗣於本院調查中則均坦承右揭傷害犯行，惟被告乙○○、甲○○均辯稱係對
    方先動手而互毆成傷，被告乙○○另辯稱係徒手毆打，並未持圓鍬打人；被告甲○○則稱被告丙○○係與彼搶棍子時受傷，並非故意打傷；被告丙○○則辯稱係
    見其夫遭被告甲○○毆打，才上前幫忙云云。經查：
  (一)按告訴乃論之罪，被害人未向檢察官或司法警察官告訴，在法院審理中，縱可補
    為告訴，仍應向檢察官或司法警察官為之，然後再由檢察官或司法警察官將該告
    訴狀或言詞告訴之筆錄補送法院，始得謂為合法告訴。如果被害人不向檢察官或
    司法警察官提出告訴，而逕向法院表示告訴，即非合法告訴（最高法院七十三年
    度臺上字第四三一四號判例意旨參照）。本案被害人即被告乙○○於偵查中並未
    就被告甲○○傷害部分向檢察官或司法警察官提出告訴，迨於本院審理中，始當
    庭以言詞表示告訴，依前開判例意旨說明，此部分之告訴自非合法，本院依法無
    庸審酌，合先敘明。
  (二)右揭傷害犯行，業據告訴人即被告丙○○、甲○○相互指訴明確，核與被告乙○○供稱彼此互毆情節大致相符，而告訴人丙○○因此受有左前臂挫傷、甲○○受
    有右小腿裂傷及上唇瘀腫等傷害，有長庚紀念醫院診斷證明書二紙及照片五張（
    被告丙○○所受傷勢部分）附卷可佐。
  (三)按正當防衛必須對於現在不法之侵害始得為之，侵害業已過去，即無正當防衛可
    言。至彼此互毆，又必一方初無傷人之行為，因排除對方不法之侵害而加以還擊
    ，始得以正當防衛論，故侵害已過去後之報復行為，與無從分別何方為不法侵害
    之互毆行為，均不得主張防衛權（最高法院三十年度上字第一○四○號判例、八
    十三年度臺上字第四二九九號判決意旨參照）。查被告三人均坦承互有傷害他人
    之行為，且互相指訴對方先動手打人，因查無證據足資認定為何方先動手，且發
    生口角爭執進而互有肢體衝突，衡情尚屬社會常見之糾紛行為模式，是以被告三
    人尚不得以互毆為由圖免刑責。
  (四)事證明確，被告三人之犯行堪可認定，應依法論科。
二、核被告三人所為，均係犯刑法第二百七十七條第一項之傷害罪。被告乙○○、丙○○二人間有犯意聯絡及行為分擔，應論以共同正犯。至被告甲○○毆傷被告乙○○部分，因未據合法告訴，已如前述，是以本院僅就被告甲○○毆傷告訴人即
    被告丙○○部分論處罪刑，附此敘明。爰審酌被告三人均無重大不良素行（被告
    乙○○於七十六年間因業務過失致死案件，經法院判處有期徒刑六月，緩刑二年
    ，緩刑期滿而緩刑宣告未經撤銷），有臺灣高等法院被告全國前案紀錄表三紙附
    卷可佐，被告三人年事均高，僅因口角細故而互毆成傷，惡性非重，併其犯後態
    度等一切情狀，分別量處如主文所示之刑示懲，併均諭知易科罰金之折算標準。
三、至被告乙○○、甲○○用以毆傷對方所用之圓鍬及鐵棍，雖非屬違禁物，然均各
    係彼等所有而供本件犯罪所用之物，業據彼等供承在卷，且無證據堪認業已滅失
    ，均應依法宣告沒收。
四、據上論斷，應依刑事訴訟法第二百九十九條第一項前段，刑法第二十八條、第二
    百七十七條第一項、第四十一條第一項、第三十八條第一項第二款，罰金罰鍰提
    高標準條例第一條前段、第二條，判決如主文。
本案經檢察官黃士元到庭執行職務。
中      華      民      國    九十      年      八      月    三十一    日
                                  臺灣基隆地方法院刑事第二庭
                                      審判長法  官  邱 志 平
                                            法  官  蔡 岱 霖
                                            法  官  楊 皓 清
右正本證明與原本無異。
對於本件判決如有不服，應於收受送達後十日內，向本院提出上訴書狀，上訴於臺灣
高等法院，並按他造當事人之人數附具繕本。
                                            書記官  邱 李 和
中      華      民      國    九十      年      八      月    三十一    日
附錄論罪法條
刑法第二百七十七條第一項：
傷害人之身體或健康者，處三年以下有期徒刑，拘役或一千元以下罰金。


司法院資訊處製作；財團法人民間司法改革基金會備份。
